【裁判字號】    97,抗更(一),10
【裁判日期】    970429
【裁判案由】    聲明異議
【裁判全文】
臺灣高等法院民事裁定                97年度抗更(一)字第10號
抗  告  人    乙○○○○○○
法定代理人    丙○
相  對  人    甲○○
上列當事人因聲明異議事件，抗告人對於中華民國96年8月15日
臺灣桃園地方法院95年度執字第5353號裁定提起抗告，經最高法
院發回，本院裁定如下：
    主      文
原裁定廢棄。
    理      由
一、聲明暨抗告意旨略以：相對人即債權人前以原法院94年度壢
    簡字第201號民事確定判決為執行名義，聲請就債務人丙○
    向相對人承租之桃園縣中壢市○○路13號房屋 (下稱系爭房
    屋)為遷讓之強制執行。惟上開判決確定後之94年10月17日
    ，相對人、債務人丙○與訴外人彭賢岳3人協議共同合夥成
    立抗告人乙○○○○○○，並以系爭房屋為抗告人之營業處
    所，債務人丙○業已遷讓系爭房屋予相對人，並由抗告人與
    相對人就系爭房屋成立新的租賃關係，系爭房屋現已由抗告
    人占有。嗣因合夥爭議，相對人與彭賢岳為阻止執行合夥事
    務，相對人竟執上開確定判決對系爭房屋再為強制執行，顯
    非適法，爰依強制執行法第12條規定聲明異議。又抗告人雖
    另提起第三人異議之訴，惟原法院仍應形式調查系爭房屋為
    何人占有，原裁定以抗告人業提第三人異議之訴為由認異議
    為無理由，亦嫌速斷。為此提起抗告等語。
二、原裁定以：抗告人主張系爭房屋已由其占有乙節，雖出童心
    圓補習班投資合作契約書為憑，惟該書證未經實體調查，原
    執行法院無從據以認定抗告人主張之真實性，而抗告人是否
    有足以妨礙相對人即債權人請求債務人遷讓系爭房屋之事由
    存在，非經實體審認，無從確認。抗告人應另向原法院民事
    庭提起第三人異議之訴以求救濟，不得據以聲明異議。而抗
    告人雖已向原法院民事庭對相對人即債權人另提起第三人異
    議之訴，經原法院以96年度訴字第919號第三人異議之訴事
    件受理，並經原法院以96年度聲字第980號民事裁定，准抗
    告人供擔保金新台幣（下同）144萬1600元後，本件強制執
    行程序於前開第三人異議之訴事件判決確定前應暫予停止。
    惟抗告人迄今仍未提存上開擔保金，是本件強制執行事件依
    法仍無停止執行之理由，更無駁回相對人即債權人強制執行
    聲請之事由。抗告人以前揭事由對原法院命債務人丙○遷讓
    系爭房屋之執行命令，聲明異議，請求停止強制執行及駁回
    相對人即債權人強制執行之聲請，均無理由，應予駁回等語
    。
三、按執行法院就強制執行法第4條之2所定「執行力之主觀範圍
    」，亦即執行名義之執行力究及於何人，基於「職權探知」
    之旨趣，本應依職權為形式上調查事實及必要之證據。是依
    同法第124條第1項規定命債務人交出不動產之執行名義，執
    行法院首應就其執行力之主觀範圍為形式上之調查，究明該
    不動產現由何人占有，是否為該執行名義所載之債務人或其
    執行力所及之人（包括債務人依同法第126條規定得請求交
    付權利而占有該不動產之第三人在內），甚或執行力所不及
    之第三人，以定應否解除該債務人或執行力所及之人之占有
    ，使歸債權人占有。
四、次按當事人或利害關係人，對於執行法院強制執行之命令，
    或對於執行法官、書記官、執達員實施強制執行之方法，強
    制執行時應遵守之程序，或其他侵害利益之情事，得於強制
    執行程序終結前，為聲請或聲明異議。但強制執行不因而停
    止。強制執行法第12條第1項定有明文。經查，本件相對人
    即債權人甲○○前以原法院94年度壢簡字第201號民事確定
    判決為執行名義，聲請原法院為債務人丙○遷讓房屋之強制
    執行，嗣相對人於94年10月17日到院陳報債務人已自行搬遷
    ，無庸強制執行，該執行程序因而終結。惟相對人嗣於95年
    2月21日再度執前開確定判決，聲請對債務人丙○為遷讓房
    屋之強制執行，經原法院以95年度執字第5353號受理在案。
    而該案95年5月3日及同年月25日執行筆錄分別載有：「執行
    標的物現由債務人丙○做同（童）心圓短期補習班使用中…
    」、「債務人答：（提出投資合作契約書）兩造業已將積欠
    租金，轉成股權…」（見原法院執行卷第19頁)、「法官（
    問債權人甲○○）：在94年10月17日另案執行時陳報債務人
    （丙○）自行搬遷，為何再聲請執行？債權人 (答)：我們
    原有成立投資合作契約所以我將房子繼續給債務人使用」（
    見原法院執行卷第27頁）。觀諸卷附投資契約書記載，抗告
    人為相對人、債務人丙○與第三人彭賢岳合夥成立，抗告人
    復陳明系爭房屋乃成立合夥時，由相對人及債務人丙○點交
    移轉予抗告人占有，而債務人丙○亦同此陳述。則系爭房屋
    現究由債務人丙○，抑或由抗告人占有；抗告人是否為系爭
    執行名義執行力所及之人；均屬未明，原法院未依強制執行
    法第4條之2規定，為形式上之調查，以確定系爭房屋之實際
    占有人，而逕依相對人所持上開執行名義據以執行，自有未
    洽。抗告人據此聲明異議，為有理由。原法院予以駁回，容
    有未合。抗告意旨指摘原裁定不當，為有理由。又抗告人與
    相對人均設籍在桃園縣，為免來回奔波於本院，自應由原法
    院就近調查，以求便民，爰予廢棄，並發回由原法院更為妥
    適之處理。
五、據上論結，本件抗告為有理由，依強制執行法第30條之1、
    民事訴訟法第492條，裁定如主文。
中    華    民    國    97    年    4     月    29    日
                    民事第一庭
                        審判長法  官  張耀彩
                              法  官  林金吾
                              法  官  盧彥如
正本係照原本作成。
本裁定除以適用法規顯有錯誤為理由，並經本院許可外，不得再
抗告。如提起再抗告，應於收受後10日內委任律師為訴訟代理人
向本院提出再抗告狀。並繳納再抗告費新台幣１千元。
中    華    民    國    97    年    4     月    30    日
                              書記官  鄭兆璋


司法院資訊處製作；財團法人民間司法改革基金會備份。
